【裁判字號】    99,交聲,1271
【裁判日期】    991008
【裁判案由】    違反道路交通管理處罰條例聲明異議
【裁判全文】
臺灣臺北地方法院交通事件裁定        99年度交聲字第1271號
原處分機關  臺北市交通事件裁決所
異  議  人
即受處分人  乙○○
                    指定送達代收人  丙○○
上列異議人即受處分人因違反道路交通管理處罰條例案件，對於
原處分機關臺北市交通事件裁決所中華民國99年6月29日所為之
處分（原處分案號：北市裁罰字第裁22-ZEB074483號），聲明異
議，本院裁定如下：
    主  文
異議駁回。
    理  由
一、按汽車行駛高速公路及快速公路，應依速限標誌指示，高速
    公路及快速公路交通管制規則第5條第1項前段定有明文；又
    汽車行駛於高速公路、快速公路或設站管制之道路，不遵使
    用限制、禁止、行車管制及管理事項之管制規則而有行車速
    度超過規定之最高速限或低於規定之最低速限者，處汽車駕
    駛人新台幣（下同）3,000元以上6,000元以下罰鍰，並予記
    違規點數1點，道路交通管理處罰條例第33條第1項第1款、
    第63條第1項第1款分別定有明文。其中小型車汽車駕駛人行
    車速度，超過規定之最高時速20公里以上未滿40公里，於期
    限內繳納罰鍰或到案聽候裁決者，處罰鍰3,500元，並應記
    違規點數1點，違反道路交通管理事件統一裁罰基準表亦定
    有明文。而汽車駕駛人有違規行為經以科學儀器取得證據資
    料，當場不能或不宜攔截製單舉發者，得逕行舉發處罰，並
    以記明車輛牌照號碼、車型等可資辨明之資料，以汽車所有
    人為被通知人製單舉發，道路交通管理處罰條例第7條之2第
    1項第6款、第4項分別定有明文。又對於汽車駕駛人超過限
    速行駛之違規行為，由執行交通稽查勤務之員警以目視方式
    測定再予攔停舉發，遠不及以自動測速儀器測定、拍照取證
    更為客觀、精確，是以自動測速儀器所為測定、取證，自合
    於前述條文所指以科學儀器取得證據資料，當場不能或不宜
    攔截製單舉發之情形。
二、本件異議人即受處分人乙○○（下稱受處分人），於民國99
    年3月21日下午13時46分許，駕駛其所有車牌號碼AN-6473號
    自用一般小客車，行經最高速限為110公里之國道3號高速公
    路北上370.1公里時，以時速130公里之行車速度超速行駛，
    而為於該處執勤之國道公路警察局第五警察隊田寮分隊警員
    甲○○以測速照相儀器拍照採證，該執勤警員返隊後，以受
    處分人所有之汽車有行車速度超過規定之最高時速20公里以
    上未滿40公里之違規行為，依道路交通管理處罰條例第7條
    之2規定逕行舉發，嗣受處分人於收受舉發通知單後，於舉
    發通知單上所載應到案日期之期間末日即99年5月13日，向
    原處分機關臺北市交通事件裁決提出申訴，原處分機關函請
    原舉發單位查覆後，仍認受處分人於上揭時、地確有上開違
    規行為，乃依道路交通管理處罰條例第33條第1項第1款、第
    63條第1項第1款及違反道路交通管理事件統一裁罰基準表之
    規定，於99年6月29日裁處受處分人罰鍰3,500元，並記違規
    點數1點等情，有內政部警政署國道公路警察局99年4月13日
    公警局交字第ZEB074483號舉發違反道路交通管理事件通知
    單、採證照片1幀、受處分人99年5月13日交通違規案件陳述
    書、內政部警政署國道公路警察局第五警察隊99年5月19日
    公警五交字第0990570325號書函、臺北市交通事件裁決所99
    年6月3日北市裁申字第09935352200號函、臺北市交通事件
    裁決所99年6月29日北市裁罰字第裁22-ZEB074483號違反道
    路交通管理事件裁決書等各1件在卷可憑。
三、異議意旨略以：執勤警員使用照相器材採證時，會快速移動
    鏡頭，在此情形下所採證之照片是否正確無誤，存有極大疑
    問；又採證照片中，連同本人的車輛在內共有3部車，若拍
    照的時間提早0.5秒，即可排除其他2部車輛；另採證照片相
    當模糊，應是相機鏡頭快速移動所致，而警員以相機採證時
    應以固定鏡頭完成，如在移動鏡順情形下取得之數據，其誤
    差為何無法得知。為此聲請異議，請求撤銷原處分。
四、經查：
  (一)本件受處分人駕駛其所有車牌號碼AN-6473號自用一般小客
    車，於99年3月21日13時46分許，在國道3號高速公路北上
    370.1公里處（該處速限時速110公里），以時速130公里超
    速行駛之違規事實，有採證照片1幀在卷可稽。
  (二)又當時舉發單位使用之雷射測速儀係於98年10月7日經檢定
    合格，有效期限為99年10月31日，有經濟部標準檢驗局98年
    10月12日出具之合格證書在卷足憑（見本院卷第26頁），而
    本件測速照相採證日期為99年3月21日，是該雷射測速儀仍
    在檢定合格有效使用期限內；且依該雷射測速儀所拍攝之採
    證照片，畫面上被照車輛之車牌號碼為AN-6473號，清晰可
    辨，且車頭牌照右側有1「十字型圖樣」，畫面上方顯示「
    03/21/2010（違規日期，即民國99年3月21日）」、「13:
    46:26（違規時間）」、「黃俊傑甲○○（執勤員警）」、
    「田寮分隊（舉發單位）」等資料，畫面下方並顯示「M0GB
    0000000（該雷射測速儀檢定合格單號碼）」、「110Km/h（
    該路段最高速限）」、「1130Km/h行速（被拍攝車輛行車速
    度）」、「118.2m （被拍攝車輛與雷射測速儀間之距離）
    」、「國道3號北上370.1公里（違規地點）」、「UX010180
    （該雷射測速儀器號）」等資料，顯見係正常運作，堪認該
    雷射測速儀所測得之數據正確無誤。
  (三)且本件測速採證過程，並據證人即執勤員警甲○○於本院審
    理時具結證述：本件違規是我舉發沒錯，當時我是在國道3
    號北上370.1公里處，以雷射PDA測速器執行測照任務，我們
    依據雷射PDA測速器所採證之照片舉發違規，當天我使用雷
    射PDA測速器採證的位置距離受處分人車輛118.2公尺，我會
    認定受處分人所有之車牌號碼AN-6473號自用小客車有違規
    ，是因為雷射PDA測速器採證測得該車時速達130公里，而該
    路段速限是時速110公里，因此認定受處分人超速20公里，
    當天我將雷射PDA測速器採證速限設定為時速122公里，如果
    受測車輛時速未超過122公里，雷射PDA測速器不會做拍照採
    證動作，該雷射PDA測速器可發射一雷射紅點，該雷射紅點
    一瞄準受測車輛時，就可以立即測知該受測車輛行車速度，
    如果受測車輛車速達到設定速限時速122公里以上，雷射PDA
    測速器中心會出現十字型圖樣，並自動拍照採證，對受處分
    人之車牌號碼AN-6473號自小客車測速時，我是將雷射紅點
    瞄準於該車車頭正中間，因此跟採證照片上其他2部車輛毫
    無關係，且在執行測速照相勤務時，我的習慣是每輛車我都
    會測，因為我們沒有採證照片中的其他2部車輛的違規照片
    ，所以該2部車輛應該沒有超速違規等語明確。是本件執勤
    員警用以舉發本件超速違規所用之雷射測速儀，係針對特定
    車輛為單點單台測速之儀器。而本件採證照片既已顯示十字
    型圖樣，表示雷射測速儀確係瞄準受處分人之車輛，顯無照
    到其他車輛之可能。是車牌號碼AN-6473號之自用小客車於
    上開時、地，確實有違規超速之事實，已堪認定，尚無未能
    辨識違規車輛之情。受處分人空言否認該雷射測速儀之準確
    性，顯不足採。
五、綜上，受處分人於上揭時、地，確有駕駛車輛行駛高速公路
    速度超過最高速限20公里以上未滿40公里之違規行為，原處
    分機關依道路交通管理處罰條例第33條第1項第1款、同條例
    第63條第1項第1款（原處分漏引第1款）及違反道路交通管
    理事件統一裁罰基準表之規定，裁處受處分人罰鍰最低額
    3,500元並記違規點數1點，核無違誤。本件受處分人之異議
    為無理由，應予駁回。
六、據上論斷，依道路交通案件處理辦法第19條，裁定如主文。
中    華    民    國    99    年    10    月    8     日
                              交通法庭法  官  陳慧萍
以上正本證明與原本無異
如不服本裁定應於送達後5日內向本院提出抗告狀
                                      書記官  黃慧怡
中    華    民    國    99    年    10    月    8     日

司法院資訊處製作；財團法人民間司法改革基金會備份。
